臺灣高等法院高雄分院刑事判決
111年度上訴字第226號
上  訴  人  
即  被  告  石宗富


選任辯護人  洪國欽律師
            張志堅律師
上列上訴人因傷害等案件，不服臺灣高雄地方法院110年度訴字
第653號，中華民國111年1月27日第一審判決（起訴案號：臺灣
高雄地方檢察署110年度偵字第10037號），提起上訴，本院判決
如下：
    主  文
原判決撤銷。
石宗富犯傷害罪，處有期徒刑柒月。
    事  實
一、石宗富於婚姻關係存續中另與蔡○臻交往但並無家庭暴力防
    治法第3條之同居關係，後因分手問題發生齟齬，石宗富明
    知蔡○臻獨自租屋居住在高雄市○○區○○路000號，其如欲進入
    上址，應得蔡○臻之同意，竟未先取得蔡○臻之同意，復無法
    律上或道德上得允許進入之正當理由，即基於侵入住宅、傷
    害之犯意，於民國110年2月5日凌晨2時30分許，於蔡○臻就
    寢後，先攀爬上址外牆至2樓蔡○臻房間外，以不詳方式使房
    間窗戶玻璃破裂後(毀損部分未據告訴)，自窗戶侵入屋內，
    見蔡○臻已驚醒即徒手與之發生拉扯，並徒手毆打蔡○臻臉部
    ，嗣同日4時30分許，蔡○臻前往小港區中安路上之統一超商
    報警，經警到場處理後，蔡○臻表明只要石宗富願意離去上
    址，則不欲提出告訴之旨，員警乃待石宗富走出上址及蔡○
    臻關閉電動鐵捲門後離去。詎石宗富於同日上午6時16分許
    ，又接續上開犯意，未得蔡○臻之同意，再度攀爬上址外牆
    至2樓蔡○臻房間外，自玻璃已破裂之窗戶侵入屋內，再與蔡
    ○臻發生爭執並徒手毆打蔡○臻，先後導致蔡○臻受有左臉頰5
    ×5公分挫瘀傷、左耳耳膜破裂、左手無名指0.5×1公分挫瘀
    傷、雙膝5×5公分挫傷之傷勢，經蔡○臻再度報警，員警到場
    處理後，石宗富始行離去上址。
二、案經蔡○臻訴由高雄市政府警察局小港分局報告臺灣高雄地
    方檢察署檢察官偵查起訴。
    理  由
一、程序部分：
　㈠審理範圍：按【對於判決之一部上訴者，其有關係之部分，
    視為亦已上訴。但有關係之部分為無罪、免訴或不受理者，
    不在此限。】刑事訴訟法第348條第2項定有明文。查本案檢
    察官起訴被告有傷害告訴人左腳第二趾之傷害行為，涉犯傷
    害罪，原審審理後，就此部分犯行認為不能證明，於理由欄
    內說明不另為無罪之諭知，之後僅被告就傷害等有罪部分不
    服上訴，檢察官並未提起上訴，是依前揭說明，原審判決不
    另為無罪諭知部分，無從視為亦已上訴，自非本院審理之範
    圍，合先敘明。
　㈡按被告以外之人於審判外之言詞或書面陳述，屬傳聞證據，
    原則上不得作為證據；惟按被告以外之人於審判外之陳述，
    雖不符刑事訴訟法第159條之1至第159條之4之規定，而經當
    事人於審判程序同意作為證據，法院審酌該言詞陳述或書面
    陳述作成時之情況，認為適當者，亦得為證據，刑事訴訟法
    第159條第1項、第159條之5第1項分別定有明文。查本判決
    所引用屬於傳聞證據之部分，均已依法踐行調查證據程序，
    且檢察官、被告及辯護人於本院審理時，均明示同意有證據
    能力（本院卷第106頁），基於尊重當事人對於傳聞證據之
    處分權，及證據資料愈豐富愈有助於真實發現之理念，本院
    審酌該等證據作成時情況，並無違法取證之瑕疵，且無顯不
    可信之情形，以之作為證據應屬適當，自均有證據能力。
二、認定犯罪事實所憑之證據及理由
　　前揭犯罪事實，業據上訴人即被告石宗富（下稱被告）於本
    院審理時坦承不諱（本院卷第146頁），核與證人即告訴人
    蔡○臻於警詢、偵查及原審、證人即第一次前往現場處理員
    警薛明泉、證人即第二次前往現場處理員警佘昱賢於原審之
    證述相符，並有告訴人之受理家庭暴力事件驗傷診斷書、現
    場及傷勢照片、18歲以上未同居親密關係暴力轉介表、110
    報案紀錄及員警職務報告在卷可稽。被告前揭任意性之自白
    確與事實相符，自堪採為論罪之證據；是本件罪證明確，被
    告犯行，堪予認定，應依法論科。
三、論罪的理由
  ㈠核被告所為，係犯刑法第277條第1項之傷害罪、第306條第1
    項之侵入住宅罪。被告二度侵入住宅及拉扯、毆打告訴人的
    數個舉動，均係為達成同一目的所為，數舉動間具時、空上
    之緊密關聯，並均侵害同一法益，依一般社會通念，難以強
    行分開，應評價為數個舉動之接續施行，合為包括一行為之
    接續犯予以評價為當，僅各論以單一之侵入住宅罪與傷害罪
    。起訴書先於犯罪事實欄記載「接續侵入住宅及傷害之犯意
    」，繼於論罪欄記載「犯意各別、行為互殊」，後者記載顯
    屬錯誤，應由本院逕行更正。被告以一行為侵害數法益，觸
    犯上開數罪名，為想像競合犯，應依刑法第55條前段規定，
    從一重之傷害罪處斷。
　㈡辯護人雖主張被告於本案應有自首減輕其刑之適用，惟按刑
    法第62條所稱之發覺犯罪事實，祇須有偵查犯罪職權之公務
    員，已知該犯罪事實之梗概為已足，無須確知該犯罪事實之
    真實內容為必要；而所知之人犯，亦僅須有確切之根據，可
    為合理之懷疑，即為犯罪業已發覺，不以確知其人為該犯罪
    之真兇無訛為必要(最高法院96年度台上字第5877號判決參
    照)。本案依證人即第1次到場處理警員薛明泉於原審證稱：
    「我們是到超商跟告訴人瞭解後，她說男友入侵她的住宅有
    傷害她的情事，我們有看到她腳有受傷、有流血，我們就帶
    她回她住處，就看她男友坐在椅子上。」、「我們進入前就
    有跟告訴人先談過，當時她就有說她男朋友從二樓爬進去她
    家。」等情（原審卷第126-129頁），及110報案紀錄單記載
    ：報案人蔡○臻稱與男友石宗富吵架，警方逕行通報家暴等
    語觀之（偵卷第143頁），足見告訴人報案時，有偵查犯罪
    權之警員已知悉本案犯罪事實，並有確切證據合理懷疑被告
    為本件侵入住宅及傷害等犯罪嫌疑人，依上開說明，自難認
    被告符合自首要件，辯護人此部分主張尚無可採。
四、上訴論斷的理由
　㈠原審據以論處被告罪刑，固非無見；惟查：⑴被告於原審否認
    犯罪，上訴後於本院則坦承犯行，不再爭執證據細節及調查
    證據，節省司法資源，原審未及審酌，尚有未合。⑵被告於
    本院審理中已依原審110年度附民字第563號附帶民事訴訟判
    決內容，給付告訴人本件損害賠償金新台幣(下同)12萬元完
    畢，此有銀行匯款單在卷可佐(本院卷第129頁)，原審未及
    審酌此情，亦有未洽。被告上訴意旨執此指摘原判決不當，
    為有理由，自應由本院將原判決撤銷改判。
　㈡爰審酌被告為智識正常之人，未能理性處理婚姻關係而衍生
    婚外情之感情糾葛，其以深夜攀爬外牆破窗侵入告訴人住處
    方式，侵害告訴人之居住私密性與安寧，並出手拉扯、毆打
    告訴人成傷，顯然欠缺尊重他人法益之觀念，更於員警到場
    處理驅離後，再度侵入告訴人住處並毆打告訴人，合計侵入
    住宅並滯留其內之時間超過2小時，並致告訴人受有前述傷
    勢，益見被告對法律秩序毫不在意，犯罪之動機、目的及手
    段更值非難，不宜輕縱。其於本院雖坦承犯行，然其於偵、
    審期間未能坦承全部犯行，復遲至本院審理期間，始支付損
    害賠償金12萬元予告訴人，致未能取得告訴人之原諒，犯後
    態度難認良好。又被告前因①違反槍砲彈藥刀械管制條例案
    件，經臺灣南投地方法院判決處有期徒刑2年10月及併科罰
    金刑後，經臺灣高等法院臺中分院及最高法院駁回上訴而確
    定；②違反槍砲彈藥刀械管制條例等案件，經臺灣南投地方
    法院判決處刑並應執行有期徒刑4年6月及併科罰金刑後，經
    臺灣高等法院臺中分院駁回上訴而確定，後①、②2罪經臺灣
    高等法院臺中分院裁定應執行有期徒刑7年2月及併科罰金刑
    確定（下稱甲罪）；③違反槍砲彈藥刀械管制條例案件，經
    臺灣彰化地方法院判決處有期徒刑5年及併科罰金刑後，經
    臺灣高等法院臺中分院及最高法院駁回上訴而確定；④違反
    毒品危害防制條例案件，經臺灣高等法院臺南分院判決處有
    期徒刑1年6月確定，③、④2罪經臺灣高等法院臺南分院裁定
    應執行有期徒刑6年4月確定（下稱乙罪），甲、乙罪之有期
    徒刑、罰金刑易服勞役接續執行，於106年11月17日縮短刑
    期假釋出監併付保護管束，原訂110年11月3日假釋期滿，有
    其前科表在卷（因未執行完畢而不構成累犯），其未能珍惜
    假釋自新機會，深切反省過錯並自我約束，反於假釋期間再
    犯本案之罪，犯罪情節非輕，暨被告為高中肄業，目前從商
    、月收入約5萬餘元，家庭狀況等一切情狀，量處如主文第2
    項所示之刑。
據上論結，應依刑事訴訟法第369條第1項前段、第364條、第299
條第1項前段，判決如主文。
本案經檢察官李明蓉提起公訴，檢察官吳茂松到庭執行職務。
中　　華　　民　　國　　111 　年　　5 　　月　　12　　日
                  刑事第六庭    審判長法  官  李政庭
                                      法  官  王光照
　　　　　　　　　　　　　　　　　　　法  官  施柏宏
以上正本證明與原本無異。
如不服本判決應於收受本判決後20日內向本院提出上訴書狀，其
未敘述上訴理由者，並得於提起上訴後20日內向本院補提理由書
狀（均須按他造當事人之人數附繕本）「切勿逕送上級法院」。
中　　華　　民　　國　　111 　年　　5 　　月　　12　　日
                                      書記官  沈怡瑩


附錄本判決論罪科刑法條：
刑法第277條第1項：
傷害人之身體或健康者，處五年以下有期徒刑、拘役或五十萬元
以下罰金。
刑法第306條第1項：
無故侵入他人住宅、建築物或附連圍繞之土地或船艦者，處一年
以下有期徒刑、拘役或九千元以下罰金。